【裁判字號】    88,自,624
【裁判日期】    890331
【裁判案由】    詐欺
【裁判全文】
臺灣高雄地方法院刑事判決                          八十八年度自字第六二四號
    自  訴  人  力成有限公司
    代  表  人  乙○○
    被      告  甲○○
右列被告因詐欺案件，經自訴人提起自訴，本院判決如左：
    主  文
甲○○無罪。
    理  由
一、自訴意旨略以：被告甲○○係位於高雄市三民區○○○路一三九號聯橫電腦資訊
    場之負責人，於民國八十八年七月三十一日向自訴人力成有限公司訂購共計新台
    幣（下同）六萬五千六百元零五元之彩色墨水等貨物，被告並開立票號ＢＣ00
    00000號、面額六萬五千六百元零五元、到期日為八十八年八月三十一日之
    支票一紙予自訴人作為貨款支付，自訴人除依約交付貨物外，並尚至同年八月三
    十一日止陸續依被告訂購之內容交付共計一萬九千八百七十五元之貨物，詎前開
    支票屆期無法兌現，且上開聯橫電腦資訊場業已停止營業，再被告亦逃逸無蹤，
    故認被告涉犯刑法第三百三十九條第一項之詐欺取財罪云云。
二、按犯罪事實應依證據認定之，無證據不得推定其犯罪事實；又不能證明被告犯罪
    或其行為不罰者，應諭知無罪之判決；刑事訴訟法第一百五十四條、第三百零一
    條第一項分別定有明文。次按刑法第三百三十九條第一項詐欺罪之成立，須意圖
    為自己或第三人不法所有，以詐術使人將本人或第三人之物交付為要件。所謂以
    詐術使人交付，必須被詐欺人因其詐術而陷於錯誤，若其所用方法，不能認為詐
    術，亦不致使人陷於錯誤，即不構成該罪，最高法院四十六年台上字第二六０號
    判例意旨可資參照。經查自訴人無非以被告前揭開立交付之支票未能兌現，以及
    無法尋得被告等情，為論罪之據。訊之被告對於其為聯橫電腦資訊廣場之負責人
    ，並於前揭時日向自訴人購得前開金額之貨物，且確開立上開支票予自訴人作為
    貨款支付等情，固均為坦承，然堅詞否認有何詐欺犯行，並辯稱：因聯橫電腦資
    訊廣場確有對外正常交易，方向自訴人訂購貨物，然嗣因生意不好兼以房租昂貴
    及競爭激烈，開店二個月後即無法再支撐而告關店，伊因資金均投入該店，致無
    法兌現前揭支票等語。經查自訴人之代表人乙○○業陳稱上揭支票退票前，每個
    星期均有去聯橫電腦資廣場洽事，當時均有人員正常營業，係至退票後才關店，
    且於退票後店內人員因找不到負責人，尚主動退還原先一部分之貨物等語（見本
    院八十八年十一月三十日訊問筆錄），是上開聯橫電腦資廣場應確屬正常營業無
    誤，堪可確認，從而，被告本於經營聯橫電腦資廣場販賣商品貨物之需求，而向
    自訴人購買貨物，且經自訴人評估了解後方才出貨，自難謂被告有何施用詐術，
    而自訴人有何陷於錯誤之情形可言，更況在該支票退票後，聯橫電腦資廣場之人
    員尚主動退還部分貨物，則衡情被告若有詐騙之意，既已取得貨物，自應早已運
    送他處或另行轉售獲利為是，豈有仍存留原處徒遭取回之理，並再參以自訴人之
    代表人亦自承實因找不到被告，方才提出本件自訴等語等情以觀，揆諸前開判例
    意旨，商業交易本存有一定之風險，尚不得僅因前揭支票嗣後未能如期兌現，即
    遽以推認被告自始即存有詐欺之犯意，此外復查無其他積極證據足證被告有何自
    訴人所指之犯行，本件實為民事債務糾葛，既不能證明被告犯罪，爰應為無罪之
    諭知。
據上論斷，應依刑事訴訟法第三百四十三條、第三百零一條第一項，判決如主文。
中      華      民      國    八十九    年      三      月    三十一    日
                                  臺灣高雄地方法院刑事第二庭
                                      法  官  陳  威  龍
右正本證明與原本無異。
如不服本判決，應於判決送達後十日內，向本院提出上訴狀。
                                      書記官  林  雯  琪
中      華      民      國    八十九    年      三      月    三十一    日


司法院資訊處製作；財團法人民間司法改革基金會備份。
